【裁判字號】    98,家訴,39
【裁判日期】    980623
【裁判案由】    撤銷認領
【裁判全文】
臺灣臺南地方法院民事判決              98年度家訴字第39號
原      告  丙○○
被      告  甲○○
                        0
法定代理人  乙○○
上列當事人間請求撤銷認領事件，經本院於民國98年6月9日言詞
辯論終結，判決如下：
    主      文
原告於民國九十年八月十七日認領被告之行為，應予撤銷。
訴訟費用新臺幣參仟元由被告負擔。
    事實及理由
壹、程序方面：
一、按否認或認領子女，與認領無效或撤銷認領之訴，及就母再
    婚後所生子女確定其父之訴，專屬子女住所地或其死亡時住
    所地之法院管轄，民事訴訟法第589條定有明文。
二、經查，本件撤銷認領之訴，子女即被告之住所地為「臺南市
    安平區○○○街677號10樓之20」，有被告戶籍謄本在卷可
    稽，揆諸上開規定，本件訴訟應專屬本院管轄。
貳、實體方面：
一、本件原告起訴主張：
  (一)原告丙○○（民國○○年○月○日生，身分證統一編號：Ｚ00000
    0000號）與被告法定代理人乙○○（56年11月12日生，身分
    證統一編號：Ｚ000000000號）係多年朋友，被告法定代理人
    乙○○於83年10月11日產下被告甲○○（83年10月11日生，
    身分證統一編號：Ｚ000000000號），被告於將上小學之際，
    為免被告父不詳之身分，影響被告人格發展及自尊心，請託
    原告於90年8月17日認領被告為原告之子，兩造間確無父子
    血緣關係。
  (二)現因被告已就讀國中二年級，並與其親生父親取得連絡，為
    免被告產生父子身份之混淆，並使日後被告有機會可以認祖
    歸宗，為此爰依民法第1070條但書規定，提起本件訴訟，請
    求撤銷認領。並聲明：原告於90年8月17日認領被告之行為
    ，應予撤銷。
二、被告則以：對於原告主張之事實無意見，當初是因被告即將
    入學，擔心其父不詳之身分受到同學嘲笑，恐危及成長過程
    ，造成心理創傷，故被告法定代理人乙○○拜託原告認領被
    告，且當初不知認養與認領之差別何在。現被告已國中二年
    級，亦知生父為何人，為此同意原告撤銷認領等語，資為抗
    辯。並聲明：同意原告之請求。
三、兩造不爭執之事實：
  (一)原告與被告法定代理人乙○○間無婚姻關係存在。
  (二)原告於90年8月17日認領被告為其子。
四、得心證之理由：
  (一)按生父認領非婚生子女後，不得撤銷其認領。但有事實足認
    其非生父者，不在此限，96年5月23日修正之民法第1070條
    定有明文。參酌其立法理由記載：本條規定「生父認領非婚
    生子女後，不得撤銷其認領。」但民訴第589條卻有撤銷認
    領之訴的規定。依民訴規定認為沒有真實血統之認領可訴請
    撤銷，造成實體法與程序法的規定相互衝突。本條立法目的
    基於保護非婚生子女及符合自然倫常之關係，對於因認領錯
    誤或經詐欺、脅迫等意思表示瑕疵之情形，亦不得撤銷其認
    領。爰增設但書規定，准許有事實足認其非生父時，可撤銷
    認領；以兼顧血統真實原則及人倫親情之維護。
  (二)原告主張其與被告法定代理人乙○○係多年朋友，被告法定
    代理人乙○○於83年10月11日產下被告。被告於將上小學之
    際，為免被告父不詳之身分，會影響被告人格發展及自尊心
    ，請託原告於90年8月17日認領被告為原告之子，兩造間確
    無父子血緣關係之事實，業據原告舉證人即被告之舅舅吳聰
    南到庭為證。查證人吳聰南到庭證稱：「我與原告是朋友、
    同事關係，被告當時要準備要上小學，原告是怕小孩上國小
    以後，同學會笑被告沒有父親，影響到被告人格心理發展，
    所以才辦理此認領，現在小孩以長大，也有驗DNA，知道生
    父是何人，也有與其生父電話聯絡，所以才想要辦領撤銷認
    領，讓被告與其生父認祖歸宗，讓生父認領被告。」等語（
    見本院98年6月9日言詞辯論筆錄），核與原告主張之事實相
    符，且均為被告所不爭執。再依原告所提出成大醫院婦產部
    優生保健科血緣鑑定報告書，兩造經親子血緣DNA鑑定結果
    ，其親子關係指數（CPI）為0.000000，親子關係概率（pro
    bability of paternity；PP）值為0.000000%，有成大醫院
    婦產部優生保健科血緣鑑定報告書在卷足稽，足證原告並非
    被告之生父，原告於90年8月17日認領被告顯與事實不符，
    則原告依上開民法第1070條但書規定，訴請撤銷原告於90年
    8月17日對於被告之認領行為，即有理由，應予准許。
五、本件訴訟費用應由敗訴之被告負擔。經查，原告支出第一審
    訴訟費用（裁判費）新臺幣3,000元，應由被告負擔，爰確
    定如主文第二項所示。
六、據上論結，本件原告之訴為有理由，依民事訴訟法第78條、
    第87條第1項，判決如主文。
中    華    民    國    98    年    6     月    23    日
                  家事法庭    法  官  鄭  彩  鳳
上正本係照原本作成。
如對本判決上訴，須於收受判決正本送達後20日內向本院提出上
訴狀，並繳納上訴費及附具繕本。
中    華    民    國    98    年    6     月    23    日
                              書記官  黃  心  怡


司法院資訊處製作；財團法人民間司法改革基金會備份。
